臺灣高等法院刑事判決
110年度上易字第241號
上  訴  人  
即  被  告  蘇志煒


            朱應涵




選任辯護人  許博凱律師
            張雅琳律師
上列上訴人等因妨害名譽案件，不服臺灣臺北地方法院109年度
審易字第2099號，中華民國109年12月11日第一審判決（起訴案
號：臺灣臺北地方檢察署109年度偵續字第363號），提起上訴，
本院判決如下：
    主  文
上訴駁回。  
甲○○緩刑貳年，緩刑期間付保護管束，並應依檢察官之指揮向指
定之政府機關、政府機構、行政法人、社區或其他符合公益目的
之機構或團體，提供四十小時之義務勞務。           
    事實及理由
一、經本院審理結果，認第一審以上訴人即被告丙○○、甲○○各係
    犯刑法第309條第1項之公然侮辱罪，分別判處拘役50日、25
    日，並諭知如易科罰金，均以新臺幣（下同）1千元折算1日
    之標準，認事用法及量刑均無不當，應予維持，並引用第一
    審判決書記載之事實、證據及理由（如附件）。
二、被告丙○○上訴略以：我與告訴人乙○○不相識，缺乏侮辱告訴
    人的動機與犯意，我在DCARD留言的重點，是因告訴人在DCA
    RD上的貼文有：阿伯一直在盯她裙底，然後她就怒吼對方你
    看夠了沒，重摔安全帽，並說出死老頭，再看我戳瞎你的眼
    等語。此等留言讓人認為告訴人不是非常善良的人，所以我
    才會回「誰知道你的腿是正還是醜的？搞不好他是看你的腿
    太醜」，我並非完全不分是非的回告訴人這樣的話，非以攻
    擊告訴人為唯一目的。告訴人又回「要看我的照片可以點進
    來啊，我就算長得再醜或美，就可以被眼神猥褻ㄛ？台男素
    質果然是很差」，可見告訴人不僅沒有檢討其發言，反而變
    本加厲，我才會用比較尖酸刻薄的字眼「喔，你的照我看了
    ，蠻醜的啊，他是看你醜才一直盯著你吧，你這種台女素質
    才是真的差，身材這麼爛還以為美，白眼翻三圈半」等言論
    ，主要是要告訴人不要隨便亂說別人在猥褻她，男生被說猥
    褻女生，如果不是事實，這對男生而言是非常嚴重的侮辱與
    人格詆毀，且告訴人說要戳瞎對方的眼，是極度不善良與不
    厚道的言論，我是看到這樣的言論，才會發表出被判刑的言
    論，我無侮辱告訴人的故意云云。
三、被告甲○○上訴略以：人民有言論及表意自由，為憲法第11條
    及公民與政治權利國際公約第19條第2項明文保障之基本權
    利，國家應給予最大限度維護，以實現自我、維護人性尊嚴
    、溝通意見、追求真理及監督各種政治或社會活動功能得以
    發揮。刑法第309條公然侮辱罪雖未設有類似第310條第3項
    前段、第311條第3款規定；然因本質上仍屬對於人民言論及
    表意自由限制，自仍有「實際惡意」及「合理評論」原則適
    用。刑法第311條第3款規定：「以善意發表言論，而有左列
    情形之一者，不罰：三、對於可受公評之事，而為適當之評
    論者」。此一不罰事由，既規定於同一章，則在同為「妨害
    名譽」言論類型的公然侮辱罪，當未可逕行排斥其適用。告
    訴人在DCARD論壇上貼文表示被性騷擾，並放上性騷擾告訴
    人之男性照片公審，且留言「要看我的照片可以點進來」，
    邀請觀看文章者可以評論性騷擾及告訴人長相，我因認為所
    謂目視性之性騷擾常有誤會，希望告訴人應認真查證，不要
    隨便在網路上公審並放照片指稱該名男性對她性騷擾，故回
    覆「那位叫人點卡稱看照片的真的挺醜而不自知，確實難看
    」等語，屬於對可受公評之事的適當評論，享有憲法第11條
    言論自由的保障，依刑法第311條第3款不罰。且告訴人為小
    有名氣之網紅，身為公眾人物，其身材、長相本係公眾可評
    論之事項，告訴人邀請評論其長相美醜，我只是回應而已，
    是就具體事實發表對告訴人之評論，客觀上並非侮辱行為，
    主觀上亦不具公然侮辱之實質惡意等語。
四、惟查：
　㈠原判決關於被告丙○○、甲○○二人各自所為之系爭留言，何以
    構成公然侮辱，已詳敘其理由及依據（見原判決貳實體部分
    一所敘），核無違誤。被告二人再事爭執、否認犯罪，要無
    足取。　　　
　㈡按刑法第311條係關於事實之「意見表達」或「評論」，就誹
    謗罪特設之阻卻違法事由。刑法第309 條所稱之「侮辱」，
    係以言語、舉動或其他方式，對人為抽象的、籠統性侮弄辱
    罵而言；而同法第310 條所稱之「誹謗」，則係以具體指摘
    或傳述足以毀壞他人名譽之事而言，二者應有所分別。是以
    針對誹謗行為，刑法第311 條雖定有不罰事由，然於公然侮
    辱行為，則無適用餘地（最高法院107年度台上字第3116號
    裁判要旨參照）。是被告甲○○上訴主張其所為得依刑法第31
    1條規定為不罰云云，自無依據。
　㈢刑法上之公然侮辱罪，只須侮辱行為足使不特定人或多數人
    得以共見共聞，即行成立（參照司法院院字第2033號解釋意
    旨），不以侮辱時被害人在場聞見為要件。行為人以粗鄙之
    文字向特定之人辱罵，倘為其他不特定人可以聞見之情形，
    而其文字含義又足以減損該特定人之聲譽者，自應成立刑法
    第309條第1項之罪（司法院院字第1863號解釋意旨參照）。
    又言論自由乃「表達的自由」，而非「所表達內容的自由」
    ，表達本身固應予以最大之保障，任何見聞及想法都「能」
    表達出來，但所表達的內容，仍應受現時法律之規範，表達
    人應自行負法律上之責任。申言之，言論自由係以尊重為起
    點，亦以尊重為依歸，因此「言論自由」概念下之言論內容
    ，如已逸脫一般社會通念下對人應有之尊重，而流於使人難
    堪為目的，直接以言語、文字、圖畫或動作，表示不屑輕蔑
    或攻擊之意思，足以對於個人在社會上所保持之人格及地位
    ，達貶損其評價之程度時，即應加以規制。是以，在社會日
    常生活中，固應對於他人不友善之作為或言論存有一定程度
    之容忍，惟仍不能強令他人忍受逾越合理範圍之侵害言論，
    行為人若是藉詞、藉機發揮而侮辱他人，仍應認具有公然侮
    辱之實質惡意。本案被告丙○○在系爭多數人可共見共聞之DC
    ARD網路論壇上，對於告訴人於DCARD論壇分享如原判決附表
    編號2所示曾疑遭性騷擾之文字後，留言回稱「B12誰知道你
    的腿是正的還是醜的　搞不好他是看妳腿太醜」等語，又於
    告訴人回覆被告丙○○如原判決附表編號3所示之文字內容後
    ，其接續以「B16喔妳的照我看了　蠻醜的啊　他是看妳醜
    才一直盯著你看吧  妳這種台女的素質才是真的差  身材這
    麼爛還以為美  白眼怒翻三圈半」、「這腿0分啊　完全沒
    有玲瓏有緻的fu 我想想到西遊記裡的白骨精  我把圖放大
    開來看不得了了　難看到炸裂　美腿哪是這樣啊？妳是井底
    之蛙還是沒看過美女？長得路人成這樣還怒吼別人真的超沒
    水準妳還敢沾沾自喜？真是刷新三觀」等語回覆告訴人之留
    言；而被告甲○○亦在上開文章內容下，接續以「那位叫人點
    卡稱看照的真的挺醜而不自知  確實難看」、「笑死  自助
    餐真好吃　媽的整串台女」等語回覆告訴人之留言，雖屬被
    告二人之言論自由，但觀諸其等所發表之內容，並非針對告
    訴人疑遭性騷擾事件之評論，而係藉機以負面評價方式在貶
    低告訴人之人格，已逸脫一般社會通念可忍受之程度，其等
    所為顯然超過一般社會大眾對於言論自由保障之合理期待，
    無論告訴人是否屬於小有名氣之網紅人物，其都享有做為一
    個人應受最起碼的尊重。堪認被告二人發表之上開言論內容
    ，客觀上均係侮辱性之言論，足以貶損告訴人之人格評價，
    顯係出於惡意為之，主觀上自均具有侮辱之故意無疑。是被
    告二人上訴仍否認犯罪，均辯稱無侮辱告訴人之故意云云，
    均無可採。
　㈣原審以被告丙○○、甲○○所為，均係於同一文章貼文下，多次
    留言侮辱告訴人，各係於密接之時間為之，侵害之法益相同
    ，各行為之獨立性薄弱，依一般社會健全觀念，難以強行分
    開，應各視為數個舉動之接續施行，而分別論以刑法第309
    條第1項公然侮辱罪之接續犯一罪，核無違誤。又原判決
　　關於科刑部分略以：爰以行為人之責任為基礎，審酌被告2
    人與告訴人素不相識，竟均僅因在DCARD論壇上，不滿告訴
    人之留言內容，即各以前開不雅文字留言侮辱告訴人，貶損
    告訴人之人格，所為均非可取，又其等於犯後矢口否認犯行
    ，且均未與告訴人達成和解之犯後態度，兼衡其等之職業、
    家庭經濟狀況、智識程度等一切情狀，乃對被告丙○○、甲○○
    分別量處拘役50日、25日，並諭知如易科罰金，均以1千元
    折算1日之標準，顯已斟酌一切量刑因子，與罪責原則相當
    ，自屬允洽，應予維持。
　㈤末查，被告甲○○除本案犯罪外，未有犯罪前科，有其前案紀
    錄表在卷可稽（見本院卷第151頁），堪認素行良好；又其
    為本案行為時，係年齡僅19歲之未成年人，目前尚為大學在
    學生，其所為雖有可議，然應係出於年輕識淺、思慮未臻成
    熟，以及欠缺良好之法治觀念所致；其固然否認犯罪，且迄
    未賠償告訴人損害，犯後態度不佳。惟考量緩刑制度之目的
    ，旨在藉由刑之執行猶豫，以避免短期自由刑之流弊，並給
    被告自新之機會，避免因一次之過錯，即令其人生蒙有不可
    抹滅之缺失，故若認有給予自新之機會，且認刑之宣告以暫
    不執行為宜時，依法自得宣告緩刑。有鑑於刑罰之目的，並
    非僅在於報復被告之犯行，尚有教育及預防之功能，期使不
    慎觸法者能知法及不致有再犯之虞，以臻刑期無刑之目標。
    本院審酌被告甲○○犯罪時尚未成年，心智未臻成熟，且無犯
    罪前科，現今仍在學中等情，信其經此偵、審程序及罪刑之
    宣告，應知所警惕，因認對其所宣告之刑，以暫不執行為適
    當，爰依刑法第74條第1項第1款規定，宣告緩刑2年，以啟
    自新。然其既因法治觀念不佳而觸犯刑章，為促使其能反省
    ，並強化其守法重紀之觀念，乃併依刑法第74條第2項第5款
    規定，命其應依檢察官之指揮，向指定之政府機關、政府機
    構、行政法人、社區或其他符合公益目的之機構或團體，提
    供40小時之義務勞務，及依刑法第93條第1項第2款規定諭知
    於緩刑期間付保護管束。倘其違反上開緩刑所定之負擔情節
    重大，致足認原宣告之緩刑難收其預期效果，而有執行刑罰
    之必要時，檢察官得向法院聲請撤銷此緩刑宣告，附此敘明
    。至於被告丙○○因曾犯恐嚇危害安全罪，經本院以107年上
    易字第2562號判處有期徒刑2月、緩刑2年（並附加義務勞務
    40小時之負擔），於108年2月26日確定乙節，有其前案紀錄
    表在卷可考（見本院卷第141頁），不符合刑法第74條第1項
    第1、2款所定之宣告緩刑條件，自不得對其宣告緩刑，併此
    敘明。
五、被告丙○○經合法傳喚，無正當理由不到庭，爰不待其陳述逕
    行判決。　　
六、綜上所述，原判決之認事用法及量刑均無不當，被告二人猶
    執前詞上訴，指摘原判決不當，為無理由，皆應予駁回。
據上論斷，應依刑事訴訟法第373條、第368條、第371條，判決
如主文。
本案經臺灣臺北地方檢察署檢察官黃怡華起訴，臺灣高等檢察署
檢察官賴正聲到庭執行職務。　　
中　　華　　民　　國　　110 　年　　5 　　月　　26　　日
                  刑事第二十二庭審判長法　官  洪于智
                                      法　官  汪怡君
                                      法　官  陳銘壎
以上正本證明與原本無異。
不得上訴。
                                      書記官  吳思葦
中　　華　　民　　國　　110 　年　　5 　　月　　26　　日
附錄：本案論罪科刑法條全文
中華民國108年12月27日修正施行之刑法第309條　
公然侮辱人者，處拘役或9千元以下罰金。
以強暴犯前項之罪者，處1年以下有期徒刑、拘役或1萬5千元以
下罰金。
附件：　　　
臺灣臺北地方法院刑事判決
109年度審易字第2099號
公　訴　人　臺灣臺北地方檢察署檢察官
被　　　告　丙○○　男　民國00年00月00日生
　　　　　　　　　　身分證統一編號：Z000000000號
　　　　　　　　　　住○○市○○區○○路00○0號2樓
　　　　　　甲○○　男　民國00年0月00日生
　　　　　　　　　　身分證統一編號：Z000000000號
　　　　　　　　　　住○○市○○區○○路0段00巷00號2樓
上列被告因妨害名譽案件，經檢察官提起公訴（109年度偵續字
第363號），本院判決如下：
    主  文
丙○○犯公然侮辱罪，處拘役伍拾日，如易科罰金，以新臺幣壹仟
元折算壹日。
甲○○犯公然侮辱罪，處拘役貳拾伍日，如易科罰金，以新臺幣壹
仟元折算壹日。
    事  實
一、緣丙○○、甲○○與乙○○素不相識，乙○○於民國108年8月1日20
    時56分許，以卡稱「Fay」，在狄卡科技股份有限公司所屬
    網際網路「DCARD」論壇（下稱DCARD論壇）心情版如附表編
    號1所示「呼籲各位女性有變態在932公車出沒」文章內容下
    ，留言如附表編號2所示之文字內容（B12，即留言第12則之
    意，以下意旨亦同），表示其亦有與發文者之相似經驗，惟
    丙○○、甲○○看見其留言內容後，分別基於公然侮辱之犯意，
    而發表下列文字內容之留言。而DCARD論壇使用者僅需點選
    卡稱「Fay」或搜尋「Fay」，均得連結至乙○○個人頁面，亦
    得自該頁面觀覽其照片、翻唱影片等以特定乙○○身分，丙○○
    、甲○○之下列言論，均足以損害乙○○社會評價及個人名譽：
(一)丙○○以卡稱「世新大學廣播電視電影學系」之匿名方式，於
    108年8月1日22時17分許起，在上開文章內容下，以「B12誰
    知道你的腿是正的還是醜的　搞不好他是看妳腿太醜」（B1
    3）等語回覆乙○○上開留言，乙○○復回覆丙○○如附表編號3所
    示之文字內容，丙○○接續以「B16喔妳的照我看了　蠻醜的
    啊　他是看妳醜才一直盯著你看吧  妳這種台女的素質才是
    真的差  身材這麼爛還以為美  白眼怒翻三圈半」、「這腿
    0分啊　完全沒有玲瓏有緻的fu 我想想到西遊記裡的白骨精
      我把圖放大開來看不得了了　難看到炸裂　美腿哪是這樣
    啊？妳是井底之蛙還是沒看過美女？長得路人成這樣還怒吼
    別人真的超沒水準妳還敢沾沾自喜？真是刷新三觀」等語回
    覆乙○○上開留言。
(二)甲○○以卡稱「國立勤益科技大學化工與材料工程系」之匿名
    方式，於108年8月2日0時45分許，在上開文章內容下，接續
    以「那位叫人點卡稱看照的真的挺醜而不自知  確實難看」
    、「笑死  自助餐真好吃　媽的整串台女」等語回覆乙○○上
    開留言。
二、案經乙○○訴由臺北市政府警察局中正第二分局報告臺灣臺北
    地方檢察署檢察官偵查起訴。
    理  由
壹、程序部分:
　　本案據以認定被告丙○○、甲○○犯罪之證據，其中屬於傳聞證
    據部分，公訴人及被告2人在本院審理時均同意作為證據，
    復經本院審酌認該等證據之製作無違法、不當或顯有不可信
    之情況，揆諸刑事訴訟法第159條之5第1項之規定，應認有
    證據能力，合先敘明。至於本判決所引用之非供述證據，與
    本案均有關連性，亦無證據證明係實施刑事訴訟程序之公務
    員以不法方式所取得，依刑事訴訟法第158條之4之反面解釋
    ，當有證據能力，復於本院審理時，提示並告以要旨，使公
    訴人及被告2人充分表示意見，自得作為本案裁判之基礎。
貳、實體部分：
一、訊據被告丙○○、甲○○固均坦承有於前揭時間，在前開DCARD
    論壇心情版「呼籲各位女性有變態在932公車出沒」文章內
    容下，發表前開言論，惟均矢口否認有何公然侮辱犯行，被
    告丙○○辯稱：我並不認識告訴人，我沒有侮辱告訴人的動機
    ，就是講話讓告訴人覺得難聽；我覺得告訴人隨便說別人是
    變態，沒有證據，對男生來講蠻傷的，我是針對這個主題去
    做回應，我最主要用意是想要讓告訴人知道如果她說別人對
    她性騷擾，要有證據，不是隨便這樣子亂吼別人，這樣是不
    對的，我講告訴人外表是因為告訴人叫我去看她的長相是不
    是不值得被性騷擾，而我那樣回她是因為我覺得她長的就是
    不漂亮，她幹嘛隨便說別人對她性騷擾，她有證據嗎，她為
    什麼這樣隨便亂吼別人，那被告訴人冤枉的男生不是很無辜
    嗎云云；被告甲○○則辯稱：我覺得我是在適當評論，而且是
    告訴人自己叫我去看的云云。經查：
(一)「DCARD」論壇卡稱「中臺科技大學」男同學之匿名者，於1
    08年7月31日12時51分許，在「DCARD」論壇心情版發表如附
    表編號1所示「呼籲各位女性有變態在932公車出沒」文章內
    容，乙○○於同年8月1日20時56分許，以卡稱「Fay」，留言
    如附表編號2所示之內容，被告丙○○、甲○○分別以卡稱「世
    新大學廣播電視電影學系」之匿名方式、卡稱「國立勤益科
    技大學化工與材料工程系」之匿名方式，在前揭時間，陸續
    在上開文章及告訴人上開留言下，發表前揭文字內容而回覆
    告訴人上開留言，業據被告丙○○、甲○○供承在卷，且亦據告
    訴人於警詢、偵訊時證述明確（見偵卷第15至17、131至133
    頁，偵續卷第35至37、41頁），並有狄卡科技股份有限公司
    108年8月12日狄卡字第108081201號函暨所附DCARD網站被告
    2人會員基本資料、被告2人之通聯調閱查詢單、告訴人張景
    鈺所提供之DCARD論壇心情版標題為「呼籲各位女性有變態
    在932公車出沒」文章及被告2人之留言擷圖、DCARD論壇中
    告訴人「Fay」之個人頁面、其發表之文章、個人照片及個
    人影片擷圖在卷可稽（見偵卷第49、57、63、65、67、71、
    75頁，偵續卷第71至77頁），是此部分之事實，首堪認定。
(二)按刑法上之公然侮辱罪，祇須侮辱行為足使不特定人或多數
    人得以共見共聞，即行成立（司法院院字第2033號解釋意旨
    參照）。查DCARD論壇係經由網際網路聯結不特定使用者，
    而卡稱「中臺科技大學」男同學之匿名者，在「DCARD」論
    壇心情版發表如附表編號1所示「呼籲各位女性有變態在932
    公車出沒」之文章，該貼文下之留言，為不特定多數人均得
    點閱、瀏覽，則被告丙○○、甲○○在上開公開之文章頁面，發
    表前揭內容之文字，使不特定人均得以點閱瀏覽，已處於不
    特定人可共見或並聞之狀態，自與刑法第309條第1項所定「
    公然」之構成要件相符。又按「侮辱」係以使人難堪為目的
    ，直接以言語、文字、圖畫或動作，表示不屑輕蔑或攻擊之
    意思，足以對於個人在社會上所保持之人格及地位，達貶損
    其評價之程度而言。查被告丙○○以「誰知道你的腿是正的還
    是醜的　搞不好他是看妳腿太醜」、「喔妳的照我看了　蠻
    醜的啊　他是看妳醜才一直盯著你看吧  妳這種台女的素質
    才是真的差  身材這麼爛還以為美  白眼怒翻三圈半」、「
    這腿0分啊　完全沒有玲瓏有緻的fu我想想到西遊記裡的白
    骨精  我把圖放大開來看不得了了　難看到炸裂　美腿哪是
    這樣啊？妳是井底之蛙還是沒看過美女？長得路人成這樣還
    怒吼別人真的超沒水準妳還敢沾沾自喜？真是刷新三觀」等
    語回覆告訴人之留言，及被告甲○○以「那位叫人點卡稱看照
    的真的挺醜而不自知  確實難看」、「笑死  自助餐真好吃
    　媽的整串台女」等語回覆告訴人上開留言，依據社會一般
    通念，被告2人上開文字內容，當均有表示輕蔑、嘲諷及不
    屑之貶意，足使他人在精神上及心理上感受到屈辱及難堪，
    是被告2人發表上揭文字內容之言論，自均足以貶損告訴人
    之名譽及社會評價，當屬侮辱人之言語，殆屬無疑。再參酌
    文章暨下方留言內容，被告丙○○、甲○○顯然均係因對告訴人
    留言之內容不滿，被告丙○○係標註告訴人前則留言順序，再
    回覆前開不雅內容之留言，被告甲○○係以告訴人前則留言內
    容中之陳述以特定指涉告訴人，而回覆前開不雅內容之留言
    ，則被告2人上開留言，均顯係意在對告訴人表達嘲諷、輕
    蔑及不屑之意，且被告2人各接續數則留言辱罵告訴人，益
    徵被告2人主觀上均具有公然侮辱告訴人之犯意甚明。
(三)被告2人固以前詞置辯。惟：
　1.按刑法第311條針對誹謗行為，雖定有不罰事由，然於公然
    侮辱行為，並無適用餘地。準此，於公然侮辱案件，被告並
    無主張其係以善意發表言論，而因自衛、自辯或保護合法之
    利益，或對於可受公評之事，而為適當評論之餘地。是被告
    甲○○辯稱：我覺得我是在適當評論云云，自不得作為不罰之
    理由。
　2.再者，原作者文章即如附表編號1所示之內容，旨在分享其
    女友搭乘公車之經歷，並呼籲女性在單獨搭乘大眾交通工具
    時，應隨時保持警覺。告訴人回應上開文章即如附表編號2
    所示之留言內容，亦在陳述自己曾有搭乘公車而遇相類似讓
    自己主觀上有不舒服感受之經驗，告訴人於該則留言內容並
    未直指對方對其性騷擾，亦無以文字形容對方為「變態」，
    是被告丙○○辯稱：我覺得告訴人隨便說別人是變態，沒有證
    據，我最主要用意是想要讓告訴人知道如果她說別人對她性
    騷擾，要有證據云云，顯為無據，且被告丙○○第一次以「誰
    知道你的腿是正的還是醜的　搞不好他是看妳腿太醜」等語
    之留言內容，完全未彰顯其所辯「說別人性騷擾，要有證據
    」之意，反係攻擊告訴人之美醜，益徵被告丙○○上開所辯，
    殊不足採。又告訴人固於如附表編號3所示之留言中，表示
    不排斥他人點閱其照片之意，然其該則留言內容旨在表達其
    認為不論長相美醜，都不應被眼神猥褻之立場，縱使告訴人
    不排斥他人點閱其照片，亦不代表被告2人得以前揭言語辱
    罵告訴人。
(四)綜上所述，被告2人並非針對原文章呼籲之主題提出針砭評
    論，而率以上開言詞對告訴人進行人身攻擊，不僅無助於開
    展原文章議題之討論，反使渠等言詞淪為情緒發洩，自難謂
    為適法。是認被告2人前開犯行均洵堪認定，本案事證明確
    ，均應依法論科。
二、論罪科刑：
(一)被告2人行為後，刑法業於民國108年12月25日修正公布第30
    9條，並於同年月27日生效施行；然該次修正僅就罰金刑部
    分修正，核與修正前適用刑法施行法第1條之1第2項之規定
    相同，就被告所涉本案犯行之法定刑度並未修正，且實質上
    並無法律效果及行為可罰性範圍之變更，自無新舊法比較適
    用之問題，非刑法第2條第1項所指之法律有變更，而無該條
    之適用，應依一般法律適用原則，適用裁判時法（最高法院
    95年度第21次刑事庭會議決議參照）。　
(二)核被告丙○○、甲○○所為，係各犯刑法第309條第1項之公然侮
    辱罪。被告2人均係於同一文章貼文下，多次留言侮辱告訴
    人，均各係於密接之時間為之，侵害之法益相同，各行為之
    獨立性薄弱，依一般社會健全觀念，難以強行分開，應各視
    為數個舉動之接續施行，應各論以接續之一行為。
(三)爰以行為人之責任為基礎，審酌被告2人與告訴人素不相識
    ，竟均僅因在DCARD論壇上，不滿告訴人之留言內容，即各
    以前開不雅文字留言侮辱告訴人，貶損告訴人之人格，所為
    均非可取，又渠等犯後矢口否認犯行，且亦均未與告訴人達
    成和解等情，兼衡被告2人於本院審理時自陳從事之職業、
    家庭經濟狀況、智識程度等一切情狀（詳本院卷第92頁），
    分別量處如主文所示之刑，並諭知易科罰金之折算標準。
據上論斷，應依刑事訴訟法第299條第1項前段，刑法第309條第1
項、第41條第1項前段，刑法施行法第1條之1第1項，判決如主文
。
本案經檢察官黃怡華提起公訴，檢察官盧慧珊到庭執行職務。
中　　華　　民　　國　　109 　年　　12　　月　　11　　日
　　　　　　　　　刑事第二十庭  法　官　趙耘寧
以上正本證明與原本無異。
如不服本判決應於收受送達後20日內向本院提出上訴書狀，並應
敘述具體理由；其未敘述上訴理由者，應於上訴期間屆滿後20日
內向本院補提理由書（均須按他造當事人之人數附繕本）「切勿
逕送上級法院」。告訴人或被害人如對於本判決不服者，應具備
理由請求檢察官上訴，其上訴期間之計算係以檢察官收受判決正
本之日期為準。
                                書記官  黃勤涵
中　　華　　民　　國　　109 　年　　12　　月　　14　　日
附表：
編號 發文者 文章（留言）內容 1 原文章內容作者即以卡稱「中臺科技大學」男同學匿名者 就在昨天下午我女友搭公車從板橋到三峽的932公車上，當時她坐靠窗接著有個中年男子上車坐在她身邊，而精神疲憊的她就在上高速公路時一直覺得有東西在碰她的大腿，然後她睜開眼發現是隔壁男子的手指不斷游移在她大腿附近。 當下在高速公路上的她不知所措，認為立即大喊變態也沒人會理會，便默默吞下這口氣，我接到她的電話聽著訴說著她當時被吃豆腐的感受非常憤怒，我實在嚥不下這口氣，呼籲各位女性在單獨搭乘大眾交通工具時要隨時保持警覺，別讓變態有機可趁。 趁這變態還沒毀容前趕緊讓各位認識！ 2 告訴人 有次下大雨搭公車　那天穿短裙 阿伯坐對面一直盯一直看我大腿 總算要下車的時候 站起來霎那發現他還在緊盯我裙底 當下火整個喇起來 重摔我的安全帽 怒吼你看夠了沒啊！才下車 死老頭再看我戳瞎你的眼(B12) 3 告訴人 B13要看我的照片可以點進來啊 我就算長得再醜或美 就可以被眼神猥褻ㄛ？ 台男素質果然是很差欸(B16) 
附錄本案論罪科刑法條全文：
中華民國刑法第309條
公然侮辱人者，處拘役或9千元以下罰金。
以強暴犯前項之罪者，處1年以下有期徒刑、拘役或1萬5千元以
下罰金。